高雄高等行政法院判決　　　　　　　　　　　　　　　九十年度訴字第二一六六號
　　　　　　　　　　　　　　　.
　　原　　　告　行一精機實業有限公司
　　代　表　人　甲○○
　　被　　　告　財政部高雄市國稅局
　　代　表　人　乙○○　局長
　　訴訟代理人　丙○○
右當事人間因營利事業所得稅事件，原告不服財政部中華民國九十年十月十九日台財
訴第0000000000號訴願決定，提起行政訴訟。本院判決如左：
　　主  文
原告之訴駁回。
訴訟費用由原告負擔。
　　事  實
壹、事實概要：
    緣原告於民國（下同）八十七年二月二十七日歇業，八十七年四月十日辦理八十
    七年度營利事業所得稅決算申報，非營業收入列報為新臺幣（下同）零元，原核
    定查得原告於八十七年一月二十七日向高雄市政府領取補償費六、四一七、九三
    五元漏未申報，遂據以核定本年度非營業收入為六、四一七、九三五元，並因漏
    報該筆收入致漏報所得額六、四○五、六三二元，乃按所漏稅額一、五九一、四
    ○八元處一倍之罰鍰一、五九一、四○○元（計至百元止）。原告不服，主張補
    償費免稅及應減除相關費用等由，申經復查結果，除罰鍰部分因已依規定辦理決
    算申報，依財政部八十九年五月八日台財稅第○八九○四五○九二一號函釋意旨
    撤銷原處分外，本稅部分仍予維持，原告猶表不服，提起訴願，亦遭決定駁回，
    遂提起本件行政訴訟。
貳、兩造聲明：
一、原告聲明求為判決：訴願決定及原處分（含復查決定）均撤銷。
二、被告聲明求為判決：原告之訴駁回。
參、兩造之爭點：
甲、原告主張之理由：
一、按財政部七十九年四月七日台財稅第七八○四三二七七二號函規定：「因政府舉
    辦公共工程或市地重劃而徵收土地，依拆遷補償辦法規定發給之建築改良物或農
    作改良物補償費、自行拆遷獎勵金及人口搬遷費，核屬損害補償，應准免納所得
    稅。」再按財政部八十四年八月十六日台財稅第八四一六四一六三九號函規定：
    「營利事業因政府舉辦公共工程或市地重劃，依拆遷補償辦法規定取得之各項補
    償費應列為其他收入，其必要成本及相關費用，准予一併核實認定。」原告之拆
    遷補償費，是經高雄市政府地政處至現場實地勘查，確有廠房、設備之成本，方
    予補償，況拆除時尚須清理工資及搬運費等。而被告竟以收入之百分之九九．八
    一認定為所得，幾乎沒有成本及費用。查高雄市政府所核定之土地改良查估補償
    清冊中，廠房部分即佔六、一九七、○一四元，其他植栽及補助費佔二二○、九
    二一元，該廠房及生產設備係於七十六年建造完成，均投入成本一千餘萬元，惟
    原告為一般中小企業，每年均採用擴大書面審核方式報稅，會計制度並不健全，
    因此七十六年間並未取得合法憑證入帳，帳冊尚未列計該廠房設備等固定資產，
    然事實上確有該棟廠房存在，被告不應帳冊上未記載該廠房造價成本，即認定其
    成本費用為零元，並將全部列入所得。且據所得稅法第八十三條規定：「稽徵機
    關進行調查或復查時，納稅義務人應提示有關各種證明所得額之帳簿、文據；其
    未提示者，稽徵機關得依查得之資料或同業利潤標準，核定其所得額。」依八十
    七年度財政部所頒訂房屋買賣收入之同業利潤標準淨利為百分之十七，被告竟核
    定百分之九九．八一，亦與所得稅法第八十三條規定不符。
二、依財政部七十九年四月七日台財稅第七八○四三二七七二號函規定，補償費收入
    核屬損害賠償，免納所得稅。然依財政部八十四年八月十六日台財稅第八四一六
    四一六二九號函規定，補償費收入應列為其他收入。兩函規定徵免間，不盡相同
    ，此是否符合租稅平等原則？若補償費須課稅，在無法提出成本費用憑證以供查
    核時，個人可依財政部七十四年五月六日台財稅第一五五四三號函規定，以補償
    費收入百分之五十為所得，而原告是否得以比照辦理，否則又豈符合平等原則？
三、再按財政部九十一年一月三十一日台財稅第○九一○四五○三九六號函：「‧‧
    ‧一、個人依土地徵收條例第三十一條、第三十二條及第三十四條規定領取之建
    築改良物補償、農作改良物補償、土地改良物補償或遷移費等法定補償，係屬損
    害賠償性質，尚無所得發生，不課徵綜合所得稅。」是個人依法取得之法定徵收
    補償費，係屬損害賠償性質，尚無所得發生，因損害補償係對受害人之各項損害
    ，補償其損失而非增加其收益，故不視為所得。倘法人依法取得法定徵收補償費
    ，卻視為有所得發生而需課稅，豈非同一行為因身份不同，而認定不同，有違公
    平課稅原則，與行政程序法第六條亦有未合。
乙、被告主張之理由：
一、按「營利事業因政府舉辦公共工程或市地重劃，依拆遷補償辦法規定領取之各項
    補償費應列為其他收入，其必要成本及相關費用准予一併核實認定。說明：二、
    至個人因政府舉辦公共工程或市地重劃，依拆遷補償辦法規定領取之各項補償費
    ，應依本部七十九年四月七日台財稅第七八○四三二七七二號函規定辦理。」為
    財政部八十四年八月十六日台財稅第八四一六四一六三九號函釋在案。
二、查原告所有位於高雄市第四十四期重劃區內因抵觸重劃工程及妨礙土地交接必須
    拆遷之地上物補償費，於八十七年度決算期間領取六、四一七、九三五元，原核
    定將決算期間領取之補償費六、四一七、九三五元全額列為決算期間之收入，揆
    諸首揭函釋規定應無不符，原告援引財政部七十九年四月七日台財稅第七八○四
    三二七七二號函釋主張拆遷補償費免納所得稅，惟該則解釋函規定係針對個人而
    言，營利事業部分依首揭規定暨財政部八十七年九月二十三日台財稅第八七一九
    六六五一六號函釋仍應列為其他收入，兩則函釋規定不同之處理方式，尚與平等
    原則無違，且觀諸鈞院八十九年度訴字第二號判決即指出，個人綜合所得稅及營
    利事業所得稅之課徵，既有性質上及制度上差異，自不生相同事務應相同處理之
    問題，是於租稅申報上異其處理方式，尚與平等原則無違。是原核定尚無不符，
    其理甚明。另原告訴請比照財政部七十四年五月六日台財稅第一五五四三號函規
    定以補償收入之百分之五十為所得乙節，查營利事業應依有關規定設置帳簿並記
    載、取具憑證，以為其結算申報所得額之證明，故應提示成本費用憑證以供查核
    ，與個人綜合所得稅免設帳記載取證之規定截然有別，自不得比照。
　　理  由
一、按「營利事業所得之計算，以其本年度收入總額減除各項成本費用、損失及稅捐
    後之純益額為所得額。」為所得稅法第二十四條所明定。次按「營利事業因政府
    舉辦公共工程或市地重劃，依拆遷補償辦法規定領取之各項補償費應列為其他收
    入，其必要成本及相關費用准予一併核實認定。」為財政部八十四年八月十六日
    台財稅第八四一六四一六三九號函釋在案，該函釋乃係就營利事業所領取之拆遷
    補償費應如何申報所得，所為細節性、技術性之規定，且符合實質課稅之原則，
    爰予援用。
二、本件原告於八十七年二月二十七日歇業，八十七年四月十日辦理八十七年度營利
    事業所得稅決算申報，非營業收入列報為零元，原核定查得原告於八十七年一月
    二十七日向高雄市政府領取補償費六、四一七、九三五元漏未申報，遂據以核定
    本年度非營業收入為六、四一七、九三五元等情，有高雄市第四十四期重劃區土
    地改良物補償費具領聯單、復查決定書附於原處分卷可稽。而原告提起本件訴訟
    主張財政部八十四年八月十六日台財稅第八四一六四一六三九號函與財政部七十
    九年四月七日台財稅第七八○四三二七七二號函所為之函釋，將同性質之地上物
    拆遷補償費因領取對象不同，而有不同之課稅結果，故此差別待遇，有違平等原
    則；又原告之拆遷補償費，確有廠房、設備之成本，拆除時尚須清理工資及搬運
    費等，被告竟以收入百分之九九．八一認定為所得，幾乎沒有成本及費用，實有
    違所得稅法第八十三條之規定云云。
三、按財政部七十九年四月七日台財稅第七八○四三二七七二號函係規定：「因政府
    舉辦公共工程或市地重劃而徵收土地，依拆遷補償辦法規定發給之建築改良物或
    農作物補償費、自行拆遷獎勵金及人口搬遷補助費核屬損害補償，應免納所得稅
    。」而財政部八十四年八月十六日台財稅第八四一六四一六三九號函釋內容則為
    ：「營利事業因政府舉辦公共工程或市地重劃，依拆遷補償辦法規定領取之各項
    補償費應列為其他收入，其必要成本及相關費用准予一併核實認定。至個人因政
    府舉辦公共工程或市地重劃，依拆遷補償辦法規定領取之各項補償費，應依本部
    七十九年四月七日台財稅第七八○四三二七七二號函規定辦理。」其中財政部七
    十九年四月七日台財稅第七八○四三二七七二號函釋係適用於個人綜合所得稅，
    而營利事業領取地上改良物等補償費則應適用財政部八十四年八月十六日台財稅
    第八四一六四一六三九號函釋。查個人綜合所得稅，係就個人綜合所得總額減除
    免稅額及扣除額後之綜合所得淨額計徵之，故個人綜合所得淨額之計算，除依法
    得減除之免稅額及扣除額外，尚無成本及費用減除之規定，且所得稅法並未規定
    個人（執行業務者除外）應保持足以正確計算所得額之憑證及紀錄，並個人發生
    之拆遷必要成本及費用亦不得申報扣除，故如規定個人領取之補償費亦應列報為
    收入，則必要成本及費用亦應准核實認定，勢必增加查核認定之困擾；至於營利
    事業，所得稅法巳責令其應保持足以正確計算其營利事業所得額之帳簿憑證及會
    計紀錄，以其本年度收入總額減除各項成本費用、損失及稅捐後之純益額為所得
    額計徵營利事業所得稅；又營利事業依拆遷補償辦法規定領取之地上改良物補償
    費，依所得稅法第四條，並無免納所得稅之規定，故營利事業將補償費計入收入
    ，並核實減除其成本、費用，計算結果如有所得，始需課稅；如有損失，則可核
    實減除，對於依法設帳記載之營利事業而言，亦符合收入、成本、費用配合及依
    法課稅之原則；反之，若認拆遷補償費非屬所得，則拆遷建物之未折減餘額損失
    之帳務處理即無由沖銷。綜上，個人綜合所得稅及營利事業所得稅之課徵，既有
    上開所述性質上及制度上差異，自不生相同事務應相同處理之問題，是於租稅申
    報上異其處理方式，尚與平等原則無違。另原告主張比照財政部七十四年五月六
    日台財稅第一五五四三號函規定以補償收入之百分之五十為所得乙節，查營利事
    業應依有關規定設置帳簿並記載、取具憑證，以為其結算申報所得額之證明，故
    應提示成本費用憑證以供查核，與個人綜合所得稅免設帳記載取證之規定截然有
    別，自不得比照援引。
四、查原告於八十七年一月二十七日領取系爭補償費六、四一七、九三五元，同年二
    月二十七日歇業，並於同年四月十日辦理決算申報，原告於辦理決算申報後又於
    同年五月十四日、十月二日、十一月三十日，分別領取機器搬遷補助費、及自動
    拆除獎勵金，分別為七二、○○○元、一四○、七○○元、一○○、○○○元，
    共計三一二、七○○元等情，此有高雄市第四十四期重劃區土地改良物補償費具
    領聯單、原告八十七年度營利事業所得稅結算申報書等影本附於原處分卷足稽。
    又原告係於八十七年四月九日將其廠房設備及機器等出售，共計一六二、五○○
    元，與原告公司廠房設備及機器等財產未折減餘額相抵，共計出售損失二六一、
    三七九元乙節，亦有原告出售廠房設備所開具之發票及財產目錄附於原處分卷可
    參。而依原處分卷所附原告八十七年度營利事業所得稅更正或註銷報告書（即清
    算申報核定報告書）中所示，原告於八十七年二月二十七日後所領取之補償費三
    一二、七○○元，已經被告核算出售廠房設備、折舊、其他設備成本等，計出售
    資產損失為二六一、三七九元，且予以追認，並更正其清算所得為五一、三二一
    元，則就原告之廠房設備及機器等之成本，於原告為當年度決算申報時被告雖未
    予減除，惟嗣於原告為清算申報時已予核實認定，並予減除。原告主張被告以收
    入之百分之九九．八一認定為所得，幾乎沒有成本及費用云云，顯非實情。又所
    得稅法第八十三條第一項規定：「稽徵機關進行調查或復查時，納稅義務人應提
    示有關各種證明所得額之帳簿、文據；其未提示者，稽徵機關得依查得之資料或
    同業利潤標準，核定其所得額。」本件依上開資料既已可計算出原告之成本費用
    ，進而可計算出其所得額，自無再依同業利潤標準核定其所得額可言，原告主張
    依同業利潤標準核定其所得額，亦不可採。
五、綜上所述，原告之主張既不足取，被告查得原告於八十七年一月二十七日向高雄
    市政府領取補償費六、四一七、九三五元漏未申報，遂據以核定本年度非營業收
    入為六、四一七、九三五元，並因漏報該筆收入致漏報所得額六、四○五、六三
    二元，核定所漏稅額一、五九一、四○八元，於法並無違誤。訴願決定予以維持
    ，亦無不合。原告提起本件訴訟，請求訴願決定及原處分均予撤銷，為無理由，
    應予駁回。
六、據上論結，本件原告之訴為無理由，依行政訴訟法第一百九十五條第一項後段、
    第九十八條第三項前段，判決如主文。
中　　　華　　　民　　　國    九十一　　年　  　九　　　月　　二十五　　日
                              高雄高等行政法院第一庭
                                          審判長法官　陳光秀
                                          法      官　楊惠欽
                                          法      官　李協明
右為正本係照原本作成。
如不服本判決，應於判決送達後二十日內向本院提出上訴書狀，其未表明上訴理由者
，應於提起上訴後二十日內向本院提出上訴理由書（須按對造人數附繕本）；如於本
判決宣示或公告後送達前提起上訴者，應於判決送達後二十日內補提上訴理由書（須
附繕本）。未表明上訴理由者，逕以裁定駁回。
提起上訴應預繳送達用雙掛號郵票七份（每份三十四元）。
中　　　華　　　民　　　國    九十一　　年　  　九　　　月　　二十五　　日
                                          法院書記官  蔡玫芳
